【裁判字號】    99,上易,198
【裁判日期】    990129
【裁判案由】    侵占
【裁判全文】
臺灣高等法院刑事判決                 99年度上易字第198號
上  訴  人
即  被  告  甲○○
上列上訴人因侵占案件，不服臺灣板橋地方法院98年度易字第20
08號，中華民國98年12月15日第一審判決（起訴案號：98年度偵
字第19861 號），提起上訴，本院判決如下：
    主  文
上訴駁回。
    理  由
一、按依刑事訴訟法第350 條、第361 條、第362 條、第367 條
    規定，不服地方法院之第一審判決而上訴者，須提出上訴書
    狀，並應敘述具體理由，為上訴必備之程式；其所提出之書
    狀未敘述上訴理由，或僅曾以言詞陳述上訴理由者，均應於
    上訴期間屆滿後20日內補提理由書於第一審法院。第一審法
    院經形式審查，認逾期未補提上訴理由者，應定期間先命補
    正；逾期未補正者，為上訴不合法律上之程式，應以裁定駁
    回。倘已提出上訴理由，但所提非屬具體理由者，則由第二
    審法院以上訴不合法律上之程式，判決駁回。而所謂具體理
    由，必係依據卷內既有訴訟資料或提出新事證，指摘或表明
    第一審判決有何採證認事、用法或量刑等足以影響判決本旨
    之不當或違法，而構成應予撤銷之具體事由，始克當之（例
    如：依憑證據法則具體指出所採證據何以不具證據能力，或
    依憑卷證資料，明確指出所為證據證明力之判斷如何違背經
    驗、論理法則）；倘僅泛言原判決認定事實錯誤、違背法令
    、量刑失之過重或輕縱，而未依上揭意旨指出具體事由，或
    形式上雖已指出具體事由，然該事由縱使屬實，亦不足以認
    為原判決有何不當或違法者（例如：對不具有調查必要性之
    證據，法院未依聲請調查亦未說明理由，或援用證據不當，
    但除去該證據仍應為同一事實之認定），皆難謂係具體理由
    ，俾與第二審上訴制度旨在請求第二審法院撤銷、變更第一
    審不當或違法之判決，以實現個案救濟之立法目的相契合，
    並節制濫行上訴（最高法院97年度台上字第892 號判決亦同
    此意旨）。
二、本件原審判決略以：被告甲○○自民國（下同）96年4 月1
    日起至98年4 月13日止，任職於王玉鈴所經營位在臺北縣泰
    山鄉○○路53之2 號之宥撰實業有限公司（以下簡稱：宥撰
    公司）擔任業務員，負責向宥撰公司之客戶收取貨品款項，
    再轉交予宥撰公司等事務，為從事業務之人。詎其因缺錢花
    用，竟意圖為自己不法之所有，於97年12月6 日起至98年3
    月27日止之期間內，利用向如附表所示之客戶收取貨款之機
    會（貨品出貨日期詳如附表所示），接續將其業務上所收受
    持有之貨款合計新臺幣（下同）124,550 元，未繳回至宥撰
    公司，而予以侵占入己挪用殆盡。嗣經宥撰公司向如附表所
    示之客戶查詢對帳，始悉上情。
三、上訴人即被告甲○○不服原審判決，提起上訴，其於98年12
    月25日提出之「刑事上訴狀」所敘述之上訴理由略以：被告
    於96年4 月1 日至98年4 月13日間服務於宥撰公司，而於97
    年9 月至98年4 月未支領薪水，僅每月向公司借支11,000元
    之款項（共3 個月），被告因需扶養家庭（被告女兒年僅16
    歲，另一子僅有14歲），故犯下本次犯行，此次若判刑入獄
    服刑，恐會影響被告家庭生計，被告侵占公司之款項12餘萬
    元，雖有罪責，然係因未受領公司薪資所致，盼檢察官及法
    官能基於情理法等多重考量，給予被告一個自新之機會等語
    。
四、查原判決已於理由內說明：上開犯罪事實，業經被告甲○○
    於原審審理時已坦承不諱，核與告訴人宥撰公司代表人王玉
    鈴於偵查中所為之指訴相合，並有出貨單影本19紙、銷貨單
    影本1 紙、侵占金額計算暨切結書影本1 紙及本票影本1 紙
    等件附卷可資佐證，足認被告自白與事實相符，堪以採信。
    核被告甲○○所為，係犯刑法第336 條第2 項之業務侵占罪
    。又被告先後侵占已屬宥撰公司所有貨款之時間密切接近，
    各行為之獨立性甚為薄弱，侵害法益復屬相同，當應係基於
    單一犯意所為，屬接續犯而應僅論以一罪，就此公訴人認被
    告先後犯意各別，行為有異，而請求予以分論併罰，尚有誤
    會。並審酌被告前已因業務侵占案件，經臺灣板橋地方法院
    以90年度易字第1969號判決判處有期徒刑6 月，如易科罰金
    ，以銀元300 元折算1 日確定在案，甫於90年11月5 日易科
    罰金執行完畢，有本院被告前案紀錄表在卷可參，竟猶再犯
    本案，足見其仍不知警惕，兼衡其犯罪動機、手段、侵占之
    金額，及被告於犯後雖尚知坦認犯行，惟迄未與宥撰公司達
    成和解賠償損害等一切情狀，量處被告有期徒刑9 月。原審
    判決理由既已詳細記載認定被告犯罪之證據，並已審酌關於
    刑法第57條科刑之一切情狀，在適法範圍內行使裁量權，核
    無量刑違法或不當之情形。被告上訴意旨僅泛稱：其因未向
    公司支領薪水，為扶養家庭，始犯下本案，盼能基於情理法
    等多重考量，給予被告一個自新之機會云云，惟就原審判決
    認定事實、適用法律及量刑等事項（特別是量刑部分）有何
    不當或違法之處，毫無一語提及，自非屬上訴第二審之具體
    理由，其上訴自不合法律上之程式，爰不經言詞辯論予以駁
    回。
五、據上論斷，應依刑事訴訟法第367 條前段、第372 條，判決
    如主文。
中    華    民    國    99    年    1     月    29    日
                  刑事第十四庭審判長法  官  陳志洋
                                    法  官  梁耀鑌
                                    法  官  謝靜恒
以上正本證明與原本無異。
不得上訴。
                                    書記官  陳珮茹
中    華    民    國    99    年    1     月    29    日
附表：
┌──────┬───────────┬──────┬──────┐
│客戶名稱    │地    址              │出貨日期    │侵占貨款金額│
│            │                      │            │（新臺幣）  │
├──────┼───────────┼──────┼──────┤
│尚威機車行  │臺北縣蘆洲市○○街43號│97年12月6 日│ 3,000元    │
│            │                      │98年1 月12日│ 1,400元    │
├──────┼───────────┼──────┼──────┤
│承徽有限公司│臺北縣三重市○○○街68│97年12月26日│15,000元    │
│            │巷8號                 │97年12月29日│ 1,200元    │
├──────┼───────────┼──────┼──────┤
│峻昇車業行  │臺北縣新莊市○○路330 │97年12月30日│ 7,900元    │
│            │號                    │98年2 月24日│ 4,200元    │
├──────┼───────────┼──────┼──────┤
│阿毛機車行  │臺北縣板橋市○○路○ 段│98年1 月5 日│20,000元    │
│            │561 號                │            │            │
├──────┼───────────┼──────┼──────┤
│廣沅錠機車行│臺北縣泰山鄉○○路○ 段│98年1 月6 日│ 3,000元    │
│            │346 號                │            │            │
├──────┼───────────┼──────┼──────┤
│宏輝機車行  │臺北縣蘆洲市○○路155 │98年1 月12日│ 4,000元    │
│            │號                    │98年2 月11日│ 4,000元    │
│            │                      │98年2 月24日│20,000元    │
├──────┼───────────┼──────┼──────┤
│民族機車行  │臺北縣三重市○○路○ 段│98年1 月13日│   500元    │
│            │113 巷2 弄2 號        │98年1 月13日│ 4,100元    │
│            │                      │98年2 月2 日│ 3,800元    │
├──────┼───────────┼──────┼──────┤
│超光二輪車  │臺北縣新莊市○○街53巷│98年2 月4 日│   500元    │
│            │26號1樓               │98年2 月5 日│ 3,700元    │
├──────┼───────────┼──────┼──────┤
│大偉機車行  │臺北縣新莊市○○路210 │98年2 月19日│16,500元    │
│            │號                    │            │            │
├──────┼───────────┼──────┼──────┤
│永來機車行  │臺北縣新莊市○○街51號│98年2 月13日│ 4,000元    │
│            │                      │98年2 月21日│ 4,500元    │
├──────┼───────────┼──────┼──────┤
│睿鑫機車行  │臺北縣三重市○○街59號│98年3 月27日│ 3,250元    │
├──────┴───────────┴──────┼──────┤
│合計                                              │124,550元   │
└─────────────────────────┴──────┘


司法院資訊處製作；財團法人民間司法改革基金會備份。
